【裁判字號】    99,訴,613
【裁判日期】    991230
【裁判案由】    遷讓房屋等
【裁判全文】
臺灣彰化地方法院民事判決  99年度訴字第613號
原      告  周聖凱
            周宥勝
            周英智
            周源
共      同
訴訟代理人  柯開運律師
被      告  張志宏
            李懿
共      同
訴訟代理人  周思傑律師
上列當事人間請求遷讓房屋等事件，本院於民國99年12月16日言
詞辯論終結，判決如下：
    主      文
原告之訴及其假執行之聲請均駁回。
訴訟費用由原告負擔。
    事實及理由
一、按訴狀送達後，原告不得將原訴變更或追加他訴。但請求之
    基礎事實同一者、或不甚礙被告之防禦及訴訟之終結者，不
    在此限；民事訴訟法第255條第1項第2、7款定有明文。本件
    原告主張終止兩造之房屋租賃契約關係，起訴時原聲明請求
    （一）被告張志宏應將坐落彰化縣彰化市○○路○段480號(
    彰化市○○段1496建號)房屋及該房屋上方之廣告招牌鐵架
    全部遷讓返還予原告（二）被告張志宏、李懿應自民國98
    年12月1日起至遷讓返還前項房屋及該房屋上方之廣告招牌
    鐵架予原告之日止，按月連帶給付原告新台幣（下同）10萬
    元，嗣於訴訟程序進行中，於99年10月26日具狀將訴之聲明
    第1項變更為「被告張志宏應將坐落彰化縣彰化市○○段16-
    5地號土地上如彰化縣彰化地政事務所99年8月13日土地複丈
    成果圖(下稱附圖)所示編號A部分面積1平方公尺之1樓鐵皮
    造建物、彰化市○○段16-22地號土地上如附圖所示編號B部
    分面積86平方公尺之1樓鐵皮造建物、彰化市○○段16-6地
    號土地上如附圖所示編號C部分面積15平方公尺之1樓鐵皮造
    建物、彰化市○○段16- 6地號土地上如附圖所示編號D部分
    面積4平方公尺之化妝室及該房屋正面上方機車班長車業連
    鎖彰化店、歡迎使用信用卡、北側面機車班長車業連鎖彰化
    店、歡迎使用信用卡、全國最低價等字樣之廣告招牌除去後
    ，將該鐵架全部遷讓返還予原告」，因請求之基礎事實同一
    ，且不甚礙被告之防禦及訴訟之終結，依上開規定，並無不
    合，應予准許。
二、原告方面：
（一）聲明：
１、被告張志宏應將坐落彰化縣彰化市○○段16-5地號土地上
    如附圖所示編號A部分面積1平方公尺之1樓鐵皮造建物、彰
    化市○○段16-22地號土地上如附圖所示編號B部分面積86
    平方公尺之1樓鐵皮造建物、彰化市○○段16-6地號土地上
    如附圖所示編號C部分面積15平方公尺之1樓鐵皮造建物、彰
    化市○○段16-6地號土地上如附圖所示編號D部分面積4平方
    公尺之化妝室及該房屋正面上方機車班長車業連鎖彰化店、
    歡迎使用信用卡、北側面機車班長車業連鎖彰化店、歡迎使
    用信用卡、全國最低價等字樣之廣告招牌除去後，將該鐵架
    全部遷讓返還予原告。
２、被告張志宏、李懿應自民國98年12月1日起至遷讓返還前
    項房屋及該房屋上方之廣告招牌鐵架予原告之日止，按月
    連帶給付原告10萬元。
３、訴訟費用由被告連帶負擔。
４、原告願供擔保，請准宣告假執行。
（二）陳述：
１、原告起訴狀主張被告張志宏於98年10月26日邀被告李懿為
    連帶保證人向原告承租坐落彰化市○○路○段480號（即彰化
    市○○段1496建號)房屋（被告張志宏將門牌誤寫為480號之
    1），含該房屋上方之廣告招牌使用權2分之1。又房屋租賃
    契約書第1頁載明出租人為原告周聖凱、周宥勝、周英智等3
    人，末頁之立契約人甲方（即出租人）則載為原告周源，
    原告認為周聖凱、周宥勝、周英智、周源均屬出租人。
２、依據房屋租賃契約書第1條之約定，被告張志宏僅能使用系
    爭房屋上方之廣告招牌2分之1，詎料，被告張志宏竟將承租
    房屋上方之廣告招牌全部占有使用，顯已違約，依據房屋租
    賃契約書第12條約定「乙方（即被告張志宏，下同)若有違
    約情事，致損害甲方（即原告，下同）之權益時願聽從甲方
    賠償損害，如甲方因涉訟所繳納之訴訟費、律師費用，均應
    由乙方負責賠償」。又依據房屋租賃契約書第13條約定「乙
    方如有違背本契約各條項或損害租賃房屋等情事時，丙方（
    即被告李懿）應連帶負賠償損害責任，並願拋棄先訴抗辯
    權」。又房屋租賃契約書第14條約定「甲、乙、丙各方遵守
    本契約各條項之規定，如有違背任何條件時，甲方得隨時解
    約收回房屋，因此乙方所受之損失，甲方概不負責」。
３、查被告張志宏不僅違約使用承租房屋上方之廣告招牌，每月
    獲有10萬元之不當利益，致原告每月損失10萬元之廣告利益
    ，因原告於97年2月1日將彰化市○○路○段480號建物上廣告
    鐵架出租予彰化基督教醫院每月之租金為25,000元，足證被
    告每月確實受有10萬元之不當利益。又被告張志宏違約將承
    租房屋1樓屋內之廁所全部拆毀移為平地充作其放置機車商
    場使用，並未經原告同意，竊佔使用原告所有鄰屋未出租之
    門牌彰化市○○路○段478號房屋1樓之廁所。
４、原告於99年7月22日依據被告張志宏之收件章所蓋免用統一
    發票專用章商號名稱「班長車業行彰化分店」上網商工登記
    資料公示查詢系統查詢彰化縣政府之營業登記資料結果，赫
    然發現被告張志宏竟然在未經原告同意，且未向原告承租彰
    化中山路1段486號房屋之情況下，即冒然向彰化縣政府申請
    將該「班長車業行彰化分店」商號營業登記之地址為彰化市
    ○○路○段486號。被告張志宏所為顯已損害原告之權益，致
    原告每月至少受有相當於系爭彰化市○○路○段480號房屋每
    月租金2萬元損害（不包括原告之房屋稅亦將因而提高之損
    害），被告張志宏並因此受有未承租彰化市○○路○段486號
    房屋，卻為營業登記之不當利益，每月至少受有相當於彰化
    市○○路○段480號房屋每月租金2萬元之不當得利。
５、原告曾於99年6月21日以彰化光復路郵局第300號存證信函向
    被告張志宏表明依據房屋租賃契約書第14條終止租約，催告
    被告張志宏、李懿於文到3日內，將98年12月1日起至99年
    6月底止，不當使用廣告招牌之不當得利60萬元如數匯入原
    告周聖凱、周宥勝、周英智共同之彰化第十信用合作社總社
    0000000000000號帳戶，並將違法竊佔之廣告物全部除去及
    將所承租之房屋原有之廁所回復原狀，如逾期未為匯款，即
    請求遷讓房屋及返還不當得利，惟被告均置之不理。
６、原告嗣於99年10月26日具狀陳稱，起訴事實及理由、證據，
    引用起訴狀及歷次書狀所載。另稱，依據彰化縣政府於99
    年10月8日以府建商字第0990254797號函檢送之房屋租賃契
    約書顯示兩造之租賃標的僅限於彰化市○○路○段486號房屋
    ，並不包括該房屋正面上方所示「機車班長車業連鎖彰化店
    、歡迎使用信用卡」、北側面「機車班長車業連鎖彰化店、
    歡迎使用信用卡、全國最低價」等字樣之廣告招牌在內，惟
    被告張志宏竟未經原告同意違法使用，此部分被告張志宏係
    屬無權占有，原告本於所有權作用，自得訴請被告張志宏予
    以除去後，將該鐵架全部遷讓返還予原告。原告於起訴狀所
    載租賃標的彰化市○○路○段480號房屋應更正為「彰化市○
    ○路○段486號房屋」，又租賃標的「含該房屋上方之廣告招
    牌使用權2分之1」等字應予刪除。
７、被告所辯租賃標的「含該房屋上方之廣告招牌使用權2分之1
    」乙節，與彰化縣政府於99年10月8日以府建商字第0990254
    797號函檢送之房屋租賃契約書顯示兩造之租賃標的僅限於
    彰化市○○路○段486號房屋等情不符，顯非事實。又被告未
    經原告同意擅自改裝彰化市○○路○段486號房屋原有馬桶廁
    所，業經證人林梓峰於99年11月11日到庭結證稱，系爭房屋
    北側確實有1間廁所及1個馬桶，被告張志宏並未出示原告出
    具之同書意，伊沒看過原告周源等情屬實，足證被告擅自
    改裝承租房屋原有設備，證人林梓峰其餘證言不實，原告否
    認之。證人即彰化市○○路○段486號房屋隔壁480號房屋承
    租人陳中河於99年11月29日在勘驗現場時結證稱，周源沒
    有跟我說機車行可以使用480號房屋廁所等語，足證被告未
    經原告同意擅自將486號房屋原有馬桶廁所予以毀壞，再佔
    用480號房屋之廁所，致480號房屋承租人必須改使用476 號
    房屋廁所。被告已自認將承租房屋之馬桶及木板隔間拆除，
    惟原告並不同意其拆除及使用隔壁478號房屋之廁所，被告
    並未舉證證明原告同意，所辯即無可採。又原告周聖凱、周
    宥勝、周英智均已服畢兵役，早已成年，被告抗辯該3人年
    幼，故房屋實際上係由周源管理，與事實不符。綜上，被
    告違反租賃契約，原告依約終止租賃契約，自屬有據。從而
    ，被告占有承租房屋及廣告招牌均屬無權占有，原告依據房
    屋租賃契約書、所有權返還請求權及不當得利之法律關係提
    起本件訴訟均屬正當有據。
三、被告方面：
（一）聲明：原告之訴駁回。訴訟費用由原告負擔。如受不利判
      決，願供擔保，請准宣告免為假執行。
（二）陳述：
１、原告周源既非房屋所有人，亦非房屋租賃契約當事人，被
    告持有之房屋租賃契約，於立契約人（甲方）旁「代理人」
    之文字係周源所書寫，因承租房屋為原告周聖凱、周宥勝
    、周英智名義，周源代理原告周聖凱等3人簽約，所以被
    告張志宏特別要求周源在被告留存的契約書正本上，加註
    「代理人」三個字，表明代理意旨。而原告自己留存之正本
    則未自行加註。詎原告周源卻主張基於房屋租賃契約書、
    所有權返還請求權及不當得利之法律關係提起本件訴訟，顯
    無理由，應予駁回。
２、被告張志宏於98年10月26日邀被告李懿為連帶保證人，與
    原告周源連繫接洽，周源為其餘原告之代理人，承租用
    作機車班長機車行使用之房屋，含該房屋上方之廣告招牌使
    用權2分之1，約定租金每個月2萬元，租賃期限自98年12月1
    日起至108年12月1日止，另特別約定被告張志宏搭建之鐵皮
    及電動鐵門於合約停止後無條件贈與原告。被告張志宏承租
    當時，屋況形同廢墟，很久未有人居住，房屋北側有1個馬
    桶，沒有水，馬桶也不通。但被告承租之目的係開設機車行
    ，考量該屋坐落中山路1段與中央路路口，屬交通要道，容
    易帶來客源，遂仍決定承租，承租後僱請水電工整理屋況，
    包括拆除門口鐵捲門、房屋內全部地上重新鋪設水泥。
３、詎料，被告張志宏整理屋況雖已花費不貲，且同意將出資增
    設之鐵皮及電動鐵門於合約停止後無條件贈與原告。但原告
    周源於今年初時，復覺得租金太便宜，又要求提高，被告
    基於以和為貴之心態，不願得罪房東，遂同意於租滿2年半
    後，租金調漲5千元，5年後再調漲5千元。無奈原告尤不滿
    足，以明顯站不住腳之理由，恣意提起本件訴訟。
４、原告主張被告張志宏將承租房屋上方之廣告招牌全部占有使
    用，顯已違約，每月獲有10萬元之不當利益；並違約將1樓
    屋內之廁所全部拆毀移為平地，且未經原告同意，竊佔使用
    原告所有鄰屋未出租之門牌彰化縣彰化市○○路○段478號房
    屋1樓之廁所或同段480號之廁所；又未經同意且未承租彰化
    中山路1段486號房屋，貿然向彰化縣政府申請「班長車業行
    彰化分店」之商號營業登記，致原告每月至少受有租金2萬
    元損害云云，均非事實，被告否認之。
５、被告張志宏依據房屋租賃契約書之約定，有承租房屋上方廣
    告招牌使用2分之1權利，現實使用狀況亦未逾2分之1，無原
    告所稱違約事實：
６、被告於98年10月26日承租當時，屋況十分老舊，形同廢墟，
    長年未經使用，1樓堆滿垃圾。所謂的廁所，僅餘1個馬桶，
    並無屋內隔間，馬桶本身亦已不能使用，此外，承租房屋內
    另有一以木板隔間之房間，惟亦已老舊腐朽不堪使用。因此
    ，被告張志宏與原告周源於商討承租事宜時，雙方達成合
    意，雖然系爭房屋不符一般得正常使用狀態，被告張志宏仍
    願意承租，並自行出資整理屋況，包括經原告周源同意，
    將馬桶1個及木板隔間拆除，地面以水泥舖平墊高20至30公
    分，與南側鄰屋地面齊平，新設鐵皮及電動鐵門等。原告周
    源則同意以每月2萬元較一般水準便宜之租金出租予被告
    張志宏，而被告張志宏則同意於合約停止後，將鐵皮及電動
    鐵門無條件贈與原告。依證人林梓峰、陳中河所證，足證原
    告同意被告拆除承租房屋內不堪使用之馬桶，並使用南側鄰
    屋480號廁所，被告並無原告所稱違約事實。
７、又原告周聖凱、周宥勝、周英智取得承租房屋所有權，係經
    由法院94年度執字第13253號清償債務執行事件拍賣而來，
    被告於98年10月26日承租當時，屋況乃屬長年未經使用之狀
    態，且無門牌，此亦何以房屋租賃契約書上，租賃標的物之
    門牌地址書寫為「480號之1」之原因。勘驗現場時，鐵門上
    懸掛中山路1段486號門牌，係被告於房屋租賃契約成立後，
    僱工整理屋況時，於屋內地上發現，自行拾起並安裝在新設
    電動鐵門上。惟承租房屋應「非」中山路1段486號，因原告
    出租並交付被告使用之房屋，為「1層樓鐵皮造建物」，坐
    落地號及位置為「彰化市○○段16-5號土地南側、16-22號
    土地全部及16-6號土地北側」，面積106平方公尺，暫編為
    「彰化市○○段3399號建物」之「未作保存登記建物」；惟
    原告起訴狀所稱同段1496號建物，門牌「中山路1段480號」
    ，為2層加強磚造建物，坐落地號及位置為同段16-6號土地
    南側及16-7號土地北側，1樓面積72平方公尺；而原告嗣後
    改稱之門牌中山路1段486號房屋，即同段1687號建物，為2
    層鋼筋混凝土造建物，坐落地號及位置為同段16-6號土地中
    段，1樓面積63.67平方公尺，均非本件所爭之房屋。故「彰
    化市○○段1496號建物（門牌中山路1段480號）」、「同段
    1687號建物（門牌中山路1段486號）」，均與本件被告承租
    之房屋「暫編同段3399號建物（無門牌）」無涉。也正因為
    承租房屋無門牌，兩造才會在「98年10月26日房屋租賃約書
    」上，將承租房屋記載為480號之1。況倘承租房屋依原告主
    張為中山路1段486號，則該房屋既經被告承租，被告當有權
    為使用收益，將「班長車業行彰化分店」商號營業登記設於
    中山路1段486號，無任何違約之情事。因被告張志宏承租房
    屋之目的，係為經營機車行使用，需要門牌住址以供申請營
    業登記。原告為求順利出租，遂同意被告張志宏將「班長車
    業行彰化分店」商號營業登記設於彰化市○○路○段486號，
    並出示及提供486號之98年房屋稅繳款書正本予被告張志宏
    憑辦。被告張志宏係經原告周源同意，始將「班長車業行
    彰化分店」商號營業登記設於彰化市○○路○段486號。
８、被告於承租時已將1年份之每月應付租金，開立12張支票交
    付原告，然近日被告聯絡原告要交付次一年度租金（99年12
    月份至100年11月份），竟遭原告無端拒絕，被告已寄發存
    證信函催告原告受領。綜上，被告張志宏並無違約行為，依
    兩造間房屋租賃契約書之約定，有權繼續使用收益承租房屋
    及廣告招牌2分之1使用權，而無遷讓之義務。原告終止租約
    ，請求被告連帶賠償損害云云，均為無理由。
四、經查原告主張被告張志宏於98年10月26日邀被告李懿為連
    帶保證人向原告承租坐落彰化市○○段16-5地號土地上如附
    圖所示編號A部分面積1平方公尺之1樓鐵皮造建物、彰化市
    ○○段16-22地號土地上如附圖所示編號B部分面積86平方公
    尺之1樓鐵皮造建物、彰化市○○段16-6地號土地上如附圖
    所示編號C部分面積15平方公尺之1樓鐵皮造建物，並使用彰
    化市○○段16-6地號土地上如附圖所示編號D部分面積4平方
    公尺之化妝室，每月租金2萬元，由被告經營機車行等事實
    ，為被告所不爭執，並經本院囑託彰化縣彰化地政事務所派
    員會同兩造勘測現場屬實，製有勘驗筆錄及土地複丈成果圖
    在卷可稽，應認原告此部分主張為真實。
五、原告周源雖主張其為系爭租賃契約之當事人，惟稽之兩造
    提出各自持有之租賃契約書，首頁房屋租賃契約之出租人均
    載明周英智、周聖凱、周宥勝，末頁立契約人甲方周源；
    其中被告持有之房屋租賃契約書在周源右上方並載明代理
    人字樣，有兩造提出之房屋租賃契約書在卷可證，參以原告
    曾於99年6月21日以彰化光復路郵局第300號存證信函向被告
    張志宏表明依據房屋租賃契約書第14條終止租約，催告被告
    張志宏、李懿於文到3日內，將98年12月1日起至99年6月
    底止，不當使用廣告招牌之不當得利60萬元如數匯入原告周
    聖凱、周宥勝、周英智共同之彰化第十信用合作社總社0000
    000000000號帳戶；及彰化縣政府於99年10月8日以府建商字
    第0990254797號函檢送之房屋租賃契約書，首頁房屋租賃契
    約出租人載為周英智、周聖凱、周宥勝，末頁立契約人甲方
    亦由周英智、周聖凱、周宥勝簽名蓋章等情，有該存證信函
    及彰化縣政府函等件在卷可參，堪信被告所辯原告周源於
    本件房屋租賃契約為原告之周英智、周聖凱、周宥勝之代理
    人應屬有據，原告此部分主張尚非可採。
六、關於被告張志宏承租房屋使用範圍是否含房屋上方之廣告招
    牌使用權2分之1部分，經查原告於起訴狀已載明「被告張志
    宏於98年10月26日邀被告李懿為連帶保證人向原告承租坐
    落彰化縣彰化市○○路○段480號（即彰化市○○段1496建號
    ) 房屋（被告張志宏將門牌誤寫為480號之1），含該房屋上
    方之廣告招牌使用權2分之1。依據房屋租賃契約書第1條之
    約定，被告張志宏僅能使用系爭房屋上方之廣告招牌2分之1
    ，詎料，被告張志宏竟將承租房屋上方之廣告招牌全部占有
    使用，顯已違約」。而稽之兩造各自持有之租賃契約書並均
    載明含廣告招牌使用2分之1權利等語，並據兩造各自提出之
    房屋租賃契約書影本在卷可證，應堪認定本件租賃使用範圍
    含承租房屋上方之廣告招牌使用2分之1權利應屬無訛。原告
    主張被告張志宏竟將承租房屋上方之廣告招牌全部占有使用
    ，已為被告否認，原告復未舉證證明，尚難採信。嗣原告雖
    依彰化縣政府於99年10月8日以府建商字第0990254797號函
    檢送之房屋租賃契約書，主張兩造租賃標的僅限於彰化市○
    ○路○段486號房屋，並不包括該房屋正面上方所示「機車班
    長車業連鎖彰化店、歡迎使用信用卡」、北側面「機車班長
    車業連鎖彰化店、歡迎使用信用卡、全國最低價」等字樣之
    廣告招牌在內云云，惟查本件被告張志宏承租之房屋係坐落
    彰化市○○段16-5地號土地上如附圖所示編號A部分面積1平
    方公尺之1樓鐵皮造建物、彰化市○○段16-22地號土地上如
    附圖所示編號B部分面積86平方公尺之1樓鐵皮造建物、彰化
    市○○段16-6地號土地上如附圖所示編號C部分面積15平方
    公尺之1樓鐵皮造建物；均核與原告起訴狀所載彰化市○○
    路○段480號即彰化市○○段1496建號，係坐落彰化市○○段
    16-6、16-7地號土地，面積地面層37平方公尺、2樓層72平
    方公尺、騎樓35平方公尺，合計144平方公尺之加強磚造2
    層樓房住商用建物；及原告嗣後依彰化縣政府於99年10月8
    日以府建商字第0990254797號函檢送之房屋租賃契約書改稱
    之門牌彰化市○○路○段486號房屋即彰化市○○段1687號建
    物，係坐落彰化市○○段16-6地號土地，面積地面層35.32
    平方公尺、2樓層63.67平方公尺、騎樓28.35平方公尺，合
    計127.34平方公尺之鋼筋混凝土造2層樓房住商用建物、其
    增建之3397建號面積第3層63.67平方公尺鐵架造住家不同，
    亦有附圖、建物測量成果圖及原告提出之94年度執字第1325
    3號不動產權利移轉證書影本在卷可稽，並經調閱前揭執行
    卷屬實；而經比對該權利移轉證書所載坐落彰化市○○段
    16-6、16-22地號土地，面積地面層105.13平方公尺鐵架造
    店舖未編門牌之3399建號，則與本件承租房屋坐落位置、面
    積及結構相近，堪認本件承租房屋為未編門牌之3399建號應
    屬無訛。又彰化縣政府於99年10月8日以府建商字第0990254
    797號函檢送之房屋租賃契約書載明，本房屋同意設立機車
    行、每月租金6,000元及無手寫約定租金調漲、乙方搭建之
    鐵皮及鐵門，於合約停止後無條件贈與甲方等情，亦核與兩
    造持有之租賃契約書有異，參以原告對交付彰化市○○路○
    段486號房屋稅資料供被告申請辦理班長車業彰化分店商業
    登記之事實並不爭執，應認被告所辯因承租房屋無門牌，故
    租賃契約書寫為480號之1，且承租之使用範圍含房屋上方之
    廣告招牌使用權2分之1，及因承租房屋無門牌，經原告同意
    並交付彰化市○○路○段486號房屋稅資料供申辦機車行之商
    業登記，應可採信。
六、原告雖又主張被告張志宏違約將承租房屋1樓屋內之廁所全
    部拆毀移為平地充作其放置機車商場使用，未經原告同意，
    竊占使用原告所有鄰屋未出租之門牌彰化市○○路○段478
    （應為480）號房屋1樓廁所云云。惟查證人林梓峰到庭具結
    證稱，我是從事水電工作，曾經替被告做水電工程，位置是
    彰化市機車班長，就是照片所示機車班長位置，當時系爭房
    屋形同廢墟，很久沒有人居住的樣子，被告請我去整理，包
    括拆除門口鐵捲門、地上重新舖設水泥，系爭房屋北側有一
    間廁所只有1個馬桶，沒有水，馬桶也不通，有1個門，被告
    說請我拆除，我告訴他問了屋主後再處理，結果被告有告訴
    我，屋主也同意並同意使用隔壁房屋廁所，我才施工，施工
    期間我沒有看過屋主，施工期間約4、5天左右，詳細天數我
    不記得了。舖設水泥位置是房屋內全部，當時我知道他們要
    作機車行。系爭房屋南邊作房屋仲介使用之房屋，門與系爭
    房屋廁所相通，我當時沒有把那個廁所與房屋仲介的門封死
    等語。原告周源雖主張，我3個兒子把480號房屋租給陳中
    和，當時480號廁所在北邊，我並沒有說，機車行可以使用
    480號廁所云云，惟於本院勘驗現場時，彰化市○○路○段
    480號房屋承租人陳中和則具結證稱，我比機車行早租，約
    98年7、8月間向屋主周先生租的，我租480號，隔壁機車行
    房屋在我租賃當時無人使用，屋況我不清楚，出租人周先生
    跟我說我租的房子南北兩邊都有廁所，方便的話都可以使用
    。我租用房屋當時有卷附照片編號五廁所，後來屋主將隔壁
    房屋出租給機車行，周源的兒子告訴我說北邊的廁所給機
    車行用，周源的兒子並僱工整修南邊476號廁所又安裝馬
    桶給我們使用，所以之後我們就沒有使用北邊廁所，都使用
    南邊廁所，我租房子的事情，都跟周源的兒子接洽，租期
    1年半，租金都事先開3個月的票給屋主。北邊廁所在480號
    的門上裝有門栓，是我安裝的，因為我們有僱用小姐，怕複
    雜，所以安門栓將之拴起來。其承租480號房屋當時有周
    源2個兒子在場，周源沒有在場，周先生出租給機車行後
    ，因為我們有僱用小姐不方便，所以周先生就跟我說可以使
    用南邊476號廁所，又幫我整修安裝等語明確在卷。益證被
    告係經出租人同意整修承租房屋內部，並使用彰化市○○路
    ○段480號房屋所無訛。原告此部分主張亦難採取，被告所
    辯，無違約情事，應足置信，
七、綜上，原告主張被告違約，依約終止租賃契約後，被告占有
    承租房屋及廣告招牌均屬無權占有，依房屋租賃契約、所有
    權返還請求權及不當得利之法律關係，提起本件訴訟請求被
    告張志宏應將坐落彰化市○○段16-5地號土地上如附圖所示
    編號A部分面積1平方公尺之1樓鐵皮造建物、彰化市○○段
    16-22地號土地上如附圖所示編號B部分面積86平方公尺之1
    樓鐵皮造建物、彰化市○○段16-6地號土地上如附圖所示編
    號C部分面積15平方公尺之1樓鐵皮造建物、彰化市○○段16
    -6地號土地上如附圖所示編號D部分面積4平方公尺之化妝室
    及該房屋正面上方機車班長車業連鎖彰化店、歡迎使用信用
    卡、北側面機車班長車業連鎖彰化店、歡迎使用信用卡、全
    國最低價等字樣之廣告招牌除去後，將該鐵架全部遷讓返還
    予原告。被告張志宏、李懿應自98年12月1日起至遷讓返
    還前項房屋及該房屋上方之廣告招牌鐵架予原告之日止，按
    月連帶給付原告10萬元，即無理由，不應准許，其假執行之
    聲請亦失所依據，應併予駁回。
八、本件事證已臻明確，兩造其餘攻擊防禦方法，經審酌後與判
    決結果不生影響，爰不予審究，併此明。
九、訴訟費用負擔之依據：民事訴訟法第78條、第85條第1項。
中    華    民    國    99    年    12   月    30     日
                  民事第三庭    法  官  羅培昌
以上正本係照原本作成。
如對判決上訴，應於判決送達後20日內向本院提出上訴狀。如委
任律師提起上訴者，應一併繳納上訴審裁判費。
中    華    民    國    99    年    12   月    30     日
                                書記官  范鳳月

司法院資訊處製作；財團法人民間司法改革基金會備份。
